臺灣臺南地方法院民事裁定
111年度消債更字第6號
聲請人  蘇博信
                
代理人  陳寶華律師
上列聲請人依消費者債務清理條例聲請更生，本院裁定如下：
    主    文
更生聲請駁回。
聲請費用由聲請人負擔。
    理    由
一、按債務人不能清償債務或有不能清償之虞，且無擔保或無優
    先權之債務總額未逾新臺幣（下同）1,200萬元者，於法院
    裁定開始清算程序或宣告破產前，得向法院聲請更生；債務
    人對於金融機構負債務者，在聲請更生或清算前，應向最大
    債權金融機構請求協商債務清償方案，或向其住、居所地之
    法院或鄉、鎮、市、區調解委員會聲請債務清理之調解；協
    商或調解成立者，債務人不得聲請更生或清算，但因不可歸
    責於己之事由，致履行有困難者，不在此限，消費者債務清
    理條例（以下簡稱消債條例）第3條、第42條第1項、第151
    條第1項、第7項分別定有明文。衡以消債條例之立法目的，
    在於經濟上陷於困境之消費者，若任其於惡性循環之債務窘
    境中自生自滅，其將衍生嚴重之社會問題，致難以維持安定
    之社會經濟秩序，故有予以分別情形依更生或清算之程序清
    理其債務之必要，藉以妥適調整債務人與債權人及其他利害
    關係人間之權利義務關係，保障債權人獲得公平受償，並謀
    求消費者經濟生活之更生及社會經濟之健全發展；惟私法上
    債之關係，係以當事人間之信賴關係為基礎，為社會經濟組
    織之重要支柱，故當事人於以法律行為追求自己之利益之際
    ，亦應顧及對方之利益，並考量債權債務在社會上的作用，
    本於誠實及信用之原則，行使其債權及履行其債務，故消費
    者欲以本條例調整其所負義務，自應本於誠信原則之本旨，
    僅在其不能清償債務或有不能清償之虞而使其陷於經濟上之
    困境時，始得准許之，以避免藉此善意之立法而惡意圖謀減
    免債務，致使社會陷於道德危險。
二、聲請意旨略以：聲請人積欠無擔保及無優先權債務約7,323,
    504元，為清理債務，於民國110年12月向鈞院申請更生前調
    解，最大債權金融機構嘉義市第三信用合作社（以下簡稱嘉
    義三信）提供分180期、利率0%，每月繳付9,307元之協商還
    款方案，惟因聲請人無力負擔，故協商不成立；又聲請人自
    111年1月份起從事富胖達外送工作。又聲請人僅係一般消費
    者，並未從事營業，復未經法院裁定開始清算程序或宣告破
    產，爰提起本件聲請，請准予更生程序清理債務等語。
三、聲請人前揭主張，業據提出財產及收入狀況說明書、債權人
    清冊、財團法人金融聯合徵信中心當事人查詢個人資料（信
    用報告）回覆書、調解不成立證明書、綜合所得稅各類所得
    資料清單、全國財產稅總歸戶財產查詢清單及勞工保險被保
    險人投保資料表等件為憑，經查：
（一）本件前置調解程序中，嘉義三信提供分180期、利率0%，
      每月繳付9,307元之協商還款方案，惟因聲請人無力負擔
      ，故協商不成立，有調解不成立證明書在卷可稽。　
（二）聲請人每月得用以清償債務之金額明細如下： 
　　⒈收入明細：聲請人稱述現從事富胖達外送工作乙節，業據
      其提出111年1月下半月及2月上半月薪資單為憑，堪信為
      真實。本院爰依上開薪資單計算每月薪資41,113元（計算
      式：23,338元＋17,775元＝41,113元）作為聲請人之每月薪
      資收入。
　　⒉必要支出明細如下：按債務人必要生活費用，以最近一年
      衛生福利部或直轄市政府所公告當地區每人每月最低生活
      費1.2倍定之，消費者債務清理條例第64條之2第1項定有
      明文；參酌臺南市政府公告111年度臺南市低收入戶最低
      生活費用每人每月為14,230元，該生活費標準乃係按照政
      府最近1年平均每人消費支出（包括食品費、衣著鞋襪費
      、房租水電費、家居管理費、醫療保健費、交通通訊費、
      娛樂教育費及雜項支出）百分之60而訂定，則其1.2倍為1
      7,076元（計算式：14,230×1.2≒17,076，小數點以下四捨
      五入），故認聲請人每月必要生活費用，依上開標準以每
      月17,076元計算為適當，逾此範圍即不予計入。
　　⒊結算：聲請人每月收入為41,113元，扣除其必要生活支出1
      7,076元後，其每月得用以支付債務之金額為24,037元。
（三）依聲請人提出之全國財產稅總歸戶財產查詢清單所示，聲
      請人名下無財產。　　　　　　 　
（四）綜上，最大債權金融機構嘉義三信於前置調解時提供「分
      180期，利率0%，每月繳納9,307元」之協商還款方案；摩
      根聯邦資產管理股份有限公司陳稱願比照最大債權銀行之
      分期條件（經本院試算每月清償金額約為2,335元）；萬
      榮行銷股份有限公司陳稱願以分180期、0%利率、每期清
      償1,593元之清償方案；新光行銷股份有限公司陳稱願以
      分180期、0%利率，每期清償736元之清償方案，此有聲請
      人陳報狀在卷可參（見本院卷第73-75頁），合計上開債
      權人所願提供之分期清償方案月付金額為13,971元（計算
      式：9,307元＋2,335元＋1,593元＋736元＝13,971元，以下簡
      稱系爭債務清償方案），而聲請人每月得以支付債務之金
      額為24,037元，是認聲請人顯有能力按期履行系爭債務清
      償方案，並維持基本生活開支。從而，聲請人主張其不能
      清償債務或有不能清償之虞云云，不足採信。　
四、末按債務人需有不能清償債務或有不能清償之虞者，始得依
    消費者債務清理條例聲請更生程序清理其債務，消費者債務
    清理條例第3條定有明文。本件聲請人既非不能清償債務或
    有不能清償之虞，則聲請人本件更生之聲請，於法無據，不
    應准許。
五、依消費者債務清理條例第15條，民事訴訟法第95條、第78條
    裁定如主文。
中　　華　　民　　國　　111 　年　　9 　　月　　19　　日
                        臺灣臺南地方法院消債法庭  
                            法  官  王 獻 楠
以上正本係照原本作成。
如不服本裁定，應於裁定送達後10日內向本院提出抗告狀（須附
具繕本），並應繳納抗告費新臺幣1,000元。
中　　華　　民　　國　　111 　年　　9 　　月　　19　　日
                    　      書記官　蕭 雅 文